【裁判字號】    92,上易,1014
【裁判日期】    920630
【裁判案由】    竊盜等
【裁判全文】
臺灣高等法院臺中分院刑事判決                  九十二年度上易字第一○一四號
    上  訴  人  臺灣彰化地方法院檢察署檢察官
    被      告  乙○○
    選任辯護人  李淵源  律師
右上訴人因被告竊盜等案件，不服台灣彰化地方法院中華民國九十二年四月二十一日
第一審判決（九十二年度易字第二一號，聲請簡易判決處刑案號：台灣彰化地方法院
檢察署九十一年度偵字第五四三二號），提起上訴，本院判決如左：
      主  文
原判決撤銷。
乙○○意圖為自己不法之所有，以詐術使人將第三人之物交付，處拘役貳拾伍日，如
易科罰金，以佰元折算壹日；緩刑貳年。
      事  實
一、乙○○明知其原使用之網路遊戲「天堂」帳號：000000000號、角色名
    稱天瞳、一元殺手、所屬伺服器名稱為月神等「虛擬物品」之電磁紀錄使用權，
    業於民國九十一年二月底或三月初之間某時，在彰化縣彰化市○○路一二九號橘
    子網路咖啡店內，透過古兆元以新臺幣（下同）五千五百元（其中五百元係古兆
    元之報酬）之價格售與甲○○，已由甲○○取得該使用權，竟意圖為自己不法之
    所有，於同年五月十一日十八時三十九分，先以傳真方式向遊戲橘子數位科技股
    份有限公司（下簡稱橘子公司）佯稱：「上開帳號之使用密碼可能已遭盜用，要
    求重新修改該帳號之使用密碼」云云，致使不知情之橘子公司陷於錯誤，於同日
    二十時四分五十四秒修改上開帳號之使用密碼，並通知交付乙○○，乙○○乃於
    同日二十一時二分十一秒（同日二十一時二分四十七秒登出）及同日二十一時十
    分八秒（翌日四時三十一分二秒登出）二次登入該帳號，無故取得使用帳號內之
    電磁紀錄，足以生損害於橘子公司及甲○○。甲○○於同年五月十一日二十一時
    許發現無法以原有帳號密碼登入，遂於同年六月十九日十一時許報警處理，進而
    循線查獲上情。
二、案經甲○○訴由彰化縣警察局移送臺灣彰化地方法院檢察署檢察官偵查起訴。
      理  由
一、右開犯罪事實，業據被告乙○○坦白承認，核與告訴人甲○○於警詢及本院審理
    中指訴於上開時、地購得上開電磁紀錄使用權，及無法使用該電磁紀錄之情節及
    證人古兆元先後於偵查及原審審理中證述確係伊於上開時、地以五千五百元之價
    格售予告訴人，並將五千元交付被告等情大致相符。又被告於九十一年五月十一
    日十八時三十九分許致橘子公司之傳真稿內表示，被告係懷疑密碼可能被盜用，
    而要求變更帳號密碼，而被告又於上開帳號之密碼變更後，隨即登入該帳號之電
    磁紀錄，進行遊戲逾七小時（自九十一年五月十一日二十一時十分八秒起至翌日
    四時三十一分二秒），此有其所書立之傳真稿影本及上開帳號之修改密碼記錄在
    卷可憑，顯見被告係為圖供自己之用而使用詐術，變更上開帳號密碼。此外，並
    有上開帳號之會員資料及中華電信數據通信分公司之電信使用者資料查詢回覆單
    在卷可資佐證，本件事證明確，被告犯行堪以認定。
二、按刑法第三百二十三條規定，電磁紀錄關於竊盜罪章之罪，以動產論；同法第三
    百三十八條、三百四十三條則分別對侵占罪及詐欺罪定有準用之條文；另同法第
    三百五十二條亦增列第二項干擾他人電磁紀錄處理罪；是電磁紀錄雖為無體物，
    依現行規定，仍為竊盜罪、侵占罪、詐欺罪及毀損罪之客體。查線上遊戲之「虛
    擬物品」係以電磁紀錄之方式儲存於遊戲伺服器，遊戲帳號所有人對於該「虛擬
    物品」擁有持有支配關係，是「虛擬物品」之電磁紀錄應為竊盜罪、侵占罪、詐
    欺罪及毀損罪所保護之客體。在線上遊戲經營者之電腦中，係依使用者之帳號、
    密碼，而提供該使用者在該電腦內所儲存之紀錄，該「虛擬物品」電磁紀錄係在
    遊戲公司之持有中，被告乙○○以傳真方式向橘子公司謊稱：「上開帳號之使用
    密碼可能已遭盜用，要求重新修改該帳號之使用密碼」云云，致使橘子公司員工
    修改上開帳號之使用密碼，並通知被告，而重新取得該電磁紀錄，供己使用，核
    其所為，係犯刑法第三百三十九條第一項、第三百四十三條、第三百二十三條之
    詐欺取財罪，公訴人認係同法第三百二十條第一項、第三百二十三條之竊盜罪，
    尚有未洽，起訴法條應予變更。原判決認被告犯罪事證明確，予以論罪科刑，固
    非無見。然按：被告行為後，總統於九十二年六月二十五日以華總一字義第00
    000000000號令公佈刑法修正條文，其中刑法第三百二十三條，將原有
    條文：「電能、熱能及其他能量或電磁紀錄，關於本章之罪，以動產論」，修正
    為「電能、熱能及其他能量，關於本章之罪，以動產論」；另增訂「妨害電腦使
    用罪」章，其中增訂之刑法第三百五十九條規定：「無故取得、刪除或變更他人
    電腦或其相關設備之電磁紀錄，致生損害於公眾或他人者，處五年以下有期徒刑
    、拘役或科或併科二十萬元以下罰金」，該修正法條依法應於公佈之日起算至第
    三日即九十二年六月二十七日起生效。被告行為合於修正前刑法第三百三十九條
    第一項、第三百四十三條、第三百二十三條與修正後刑法第三百五十九條之刑罰
    規定，依刑法第二條第一項但書規定，比較修正前、後之法律規定，自應適用修
    正前之刑法第三百三十九條第一項、第三百四十三條、第三百二十三條規定，有
    利於被告，原審未及比較新、舊法之適用，容有未洽。檢察官上訴意旨以：本件
    被告所為已破壞被害人對於其在天堂遊戲帳號內之遊戲道具之持有關係，進而建
    立其自己之支配關係，即另購成竊盜行為，是原審未就被告之竊盜犯行論罪科刑
    ，已有未當；且被告迄今仍未與被害人和解，亦未將竊取自被害人之天堂遊戲道
    具歸還被害人，顯見其並無悔意，原審僅以其犯詐欺罪處拘役三十日，顯不足以
    懲治被告之惡行，為此提起上訴，請求撤銷原判決，更為適當合法之判決等語。
    惟查：被告施用詐術致使橘子公司員工修改上開帳號之使用密碼，因而使告訴人
甲○○無法以原有帳號密碼登入，乃被告詐欺之當然結果；其於遊戲過程中縱處
    分該天堂遊戲道具，亦屬犯詐欺罪處分贓物之當然結果，均不另成立竊盜或贓物
    罪責，上訴意旨認被告所為應成立竊盜罪，尚有誤會。次按：量刑之輕重，係屬
    事實審法院得依職權自由裁量之事項，苟已斟酌刑法第五十七條各款所列情狀，
    而未逾越法定刑度，不得遽指為違法。本件原審判決於量刑時已審酌被告犯罪之
    動機、方法、手段、所生危害暨犯後坦承犯行、尚未與告訴人達成和解態度等一
    切情狀，量處被告拘役三十日，並諭知易科罰金折算標準，已就被告未與告訴人
    達成和解之態度加以審酌，所為量刑並無何不當之處，上訴意旨執此指摘原判決
    不當，雖無理由，惟原判決既有上述可議之處，即屬無可維持，應由本院將原判
    決撤銷改判。爰審酌被告犯罪之動機、方法、手段、所生危害暨犯後坦承犯行、
    已與告訴人達成和解態度等一切情狀，量處如主文第二項所示之刑，並諭知易科
    罰金折算標準，以示懲儆。末查：被告前未曾受有期徒刑以上刑之宣告，有刑案
    資料查註紀錄表、台灣高等法院被告全國前案紀錄表在卷可按，其因一時失慮，
    偶罹刑典，事後已坦承犯行，深具悔意（另據告訴人呈報其已與被告達成民事和
    解，被告賠償其三萬元），其經此刑之宣告後，應知警惕而無再犯之虞，本院因
    認暫不執行其刑為當，予以宣告緩刑，用啟自新。
據上論結，應依刑事訴訟法第三百六十九條第一項前段、第三百六十四條、第二百九
十九條第一項前段、第三百條，刑法第二條第一項但書、第三百三十九條第一項、第
三百四十三條、第三百二十三條、第四十一條第一項前段、第七十四條第一款，罰金
罰鍰提高標準條例第一條前段、第二條，判決如主文。
本案經檢察官丙○○到庭執行職務。
中      華      民      國      九十二      年    六    月    三十      日
                                   臺灣高等法院臺中分院刑事第四庭
                                         審判長法  官  洪  耀  宗
                                               法  官  蕭  錦  鍾
                                               法  官  江  德  千
右正本證明與原本無異。
不得上訴。
                                               書記官  吳  麗  琴
中      華      民      國    九十二     年      六       月    三十    日
附錄本案論罪科刑法條全文
刑法第三百三十九條
意圖為自己或第三人不法之所有，以詐術使人將本人或第三人之物交付者，處五年以
下有期徒刑、拘役或科或併科一千元以下罰金。
以前項方法得財產上不法之利益或使第三人得之者亦同。
前二項之未遂犯罰之。
刑法第三百四十三條
第三百二十三條及第三百二十四條之規定，於前七條之罪，準用之。
刑法第三百二十三條
電能、熱能及其他能量或電磁紀錄，關於本章之罪，以動產論。
                                                                        Ｆ


司法院資訊處製作；財團法人民間司法改革基金會備份。
